臺灣新竹地方法院刑事判決　　　　　　　　　　　　　九十一年度易字第二二三號
　　公　訴　人　臺灣新竹地方法院檢察署檢察官
　　被　　　告　甲○○
右列被告因妨害自由案件，經檢察官提起公訴（九十一年度偵字第三九四號），本院
判決如左：
    主  文
甲○○以強暴使人行無義務之事，處拘役貳拾日，如易科罰金，以參佰元折算壹日。
緩刑貳年。
    事  實
一、甲○○與乙○○前為男女朋友關係，甲○○因懷疑乙○○另結新歡，而不願乙○
    ○繼續在位於新竹縣竹北市○○里縣○○街五十二號之東京餐廳工作，於民國九
    十一年三月十一日上午十一時許，其因發現乙○○不在家中，乃前往上開東京餐
    廳尋找乙○○，欲阻止乙○○在該處上班，惟乙○○不從，其竟基於妨害自由之
    犯意，以雙手強拉乙○○出去，乙○○加以反抗，因而跌坐在地上，惟甲○○仍
    將乙○○拖行約一公尺距離，以此強暴方式，使乙○○行無義務之事。嗣至餐廳
    門口，乙○○因此造成受有腳趾磨破之傷害（傷害部分業據乙○○撤回告訴）。
二、案經乙○○訴由新竹縣警察局竹北分局報請臺灣新竹地方法院檢察署檢察官偵查
    起訴。
    理  由
一、訊據被告甲○○固不否認有於右揭時、地，將被害人乙○○拉出東就餐廳門口之
    事實，惟矢口否認有何妨害自由之犯行，辯稱，當時伊與被害人有發生口角，也
    互相拉扯，剛開始伊拉被害人要走，她不要就用手把伊擋開，然後伊又用手要拉
    她一起走，她就重心不穩自己跌倒了，伊沒有妨害被害人行動自由云云。經查，
    證人葉偵雄於警訊中證稱，於九十年三月十一日十一時許，目睹被告進入東京餐
    廳，徒手強拉乙○○出店外，並在店外馬路上將乙○○拉扯摔倒成傷等語（見偵
    查卷第七頁反面）；其於偵查中亦證稱：「（當時被告有無拉扯告訴人？情形為
    何？）有，當時被告從餐廳裏面拉告訴人的手出去餐廳外面，因告訴人不願意跟
    他走，所以就坐在地上，但是還是被被告硬拉出去，約拉了一公尺之距離，告訴
    人因此腳趾有磨破受傷。」、「（告訴人是否自願被被告拉走？）不是。」（見
    偵查卷第二十六頁正面）；其於本院調查時亦證稱：「（去年三月十一日被告去
    東京餐廳找被害人當時你是否在場？）是的，我有在場。」、「當時被告是否有
    動手拉被害人？）有的，當時被告要被害人到餐廳外面，但被害人不肯，他就硬
    拉她出去，被告是用二隻手拉住被害人一隻手，被害人因為不願意被他拉出去，
    所以就跌坐在地上，被告還是硬把她拖出去，他把被害人拖出去才收手，後來我
    有跑出去等語（見本院九十一年四月二十四日訊問筆錄），而證人丙○○與被告
    又無任何素怨，其自無隨意設詞構陷被告之理。另被害人於警訊時亦指稱，被告
    在九十年三月十一日上午到其上班之處所，不准其在那裏上班，其不肯出去，接
    著被告就用雙手強拉其雙手，致使其跌倒在地等語；於偵查中亦陳稱：「（當時
    被告有無拉扯妳？情形為何？）他拉著我的手，我有反抗，但被告力氣很大導致
    我站不穩而跌倒，所以我膝蓋、手肘受傷。」、「（妳是否自願被被告拉走？）
    不是。」等語（見偵查卷第二十六頁正面）。而被告於本院調查亦自承，伊拉被
    害人時，被害人不願意也一直說不要，說她還是在那裏工作等語；足見被告確實
    在違反被害人之意願下，強拉被害人出去上開東京餐廳，至被害人於本院訊問時
    雖改稱，當時被告是要來牽她的手要帶她回家，因為受到驚嚇就跌倒，被告來牽
    她時，並沒有反抗他，只是問他，為什麼不能在這裏上班，當時並不是不願跟他
    走云云，惟被害人於警訊及偵查中已對右揭犯罪事實，指證歷歷，業如前述，其
    於本院調查時所為之上開陳述，顯係事後維護被告之詞，不足採信。是被告上開
    所辯，尚難採信，本案事證明確，被告犯行，應堪認定。
二、核被告所為，係犯刑法第三百零四條第一項之強制罪。公訴意旨認應依刑法第三
    百零二條第一項之妨害自由罪處斷，惟刑法第三百零二條之妨害自由罪，既係以
    私行拘禁為其非法剝奪人之行動自由之例示，則本罪在性質上，其行為自須持續
    相當之時間，始足當之，倘若其目在使人行無義務之事，僅有瞬間之拘束，則屬
    同法第三百零四條之範圍，不構成上開剝奪行動自由罪。本件被告雖以雙手強拉
    被害人出餐廳門口，惟其目的係在使被害人不在該處工作，此亦為被害人陳明無
    訛，是已難認被告主觀上有剝奪被害人行動自由之犯意，況被告僅拉住被害人一
    隻手，被害人在強力反抗下，始跌坐在地上，益見被害人之行動自由尚未全受被
    告之控制而被剝奪，客觀上亦未達以其他非法方法剝奪被害人行動自由之程度，
    是公訴人此部分之論斷，容有誤會，本院於同一事實範圍內，爰依法變更起訴法
條。爰審酌被告與被害人前為男女朋友關係，且事後被害人亦已原諒被告之行為
    ，有撤回告訴狀一紙附於偵查卷第二十八頁可參，及被告犯罪之手段、動機、因
    此所生之危害暨犯後態度等一切情狀，量處如主文所示之刑，並諭知易科罰金之
    折算標準。末查，被告素行良好，前未曾受有期刑以上刑之宣告，有臺灣高等法
    院被告全國前案紀錄表一紙在卷足憑，經此教訓今後應益知慎戒，信無再犯之虞
    ，本院認本案刑之宣告，以暫不執行為適當，爰併諭知緩刑二年，以啟自新。
據上論斷，應依刑事訴訟法第二百九十九條第一項、第三百條，刑法第三百零四條第
一項、第四十一條第一項前段、第七十四條第一款，判決如主文。
本案經檢察官吳金棟到庭執行職務。
中        華        民        國    九十一    年    五   月    二十八   日
                                    臺灣新竹地方法院刑事第二庭
                                        法  官  王  鳳  儀
右正本證明與原本無異。
如不服本判決，應於判決送達後十日內向本院提出上訴狀( 應附繕本 )，上訴於
臺灣高等法院。
                                        書記官  陳  進  楷
中        華        民國    九十一    年    五   月    三十   日
附錄論罪科刑法條：
刑法第三百零四條第一項：
以強暴、脅迫使人行無義務之事或妨害人行使權利者，處三年以下有期徒刑、拘役或
三百元以下罰金。
